【裁判字號】    90,交上訴,97
【裁判日期】    900814
【裁判案由】    公共危險等
【裁判全文】
臺灣高等法院刑事判決                              九十年度交上訴字第九七號
    上  訴  人
    即  被  告  乙○○
    輔  佐  人
    即被告之父  甲○○
右上訴人因公共危險等案件，不服臺灣臺北地方法院八十九年度交訴字第一一二號，
中華民國九十年五月二十八日第一審判決（起訴案號：臺灣臺北地方法院檢察署八十
九年度偵字第一四二六八號）提起上訴，本院判決如左：
    主  文
原判決撤銷。
乙○○從事業務之人，因業務上之過失傷害人，處有期徒刑貳月；又駕駛動力交通工
具肇事，致人受傷而逃逸，處有期徒刑柒月。應執行有期徒刑捌月，緩刑貳年。
    事  實
一、乙○○以駕駛營業小客車（計程車）為業，為從事駕駛業務之人。其於民國八十
    九年六月九日下午八時十二分許，駕駛車牌Ｂ六－三三三號營業小客車，沿雙向
    四線快車道之臺北市○○區○○路（北側）內線快車道由東往西方向行駛，途經
    長春路、林森北路有燈光號誌交岔路口，欲左轉林森北路行駛之際，明知對向車
    道（即長春路南側外線快車道）適有由丙○騎車牌ＤＴＱ－九五六號輕型機器腳
    踏車（以下簡稱機車），沿長春路由西往東方向直行穿越該交岔路口。乙○○本
    應注意駕駛汽車行駛至交岔路口左轉彎時，應距交岔路口三十公尺前，顯示方向
    燈或手勢，於行駛至交岔路口中心處左轉，並不得占用來車道搶先左轉；亦應注
    意轉彎車應讓直行車先行，而當時雖係夜間但有照明、天候晴、路面乾燥無缺陷
    、視距良好，無障礙物且燈光號誌動作正常等情形觀之，並無不能注意之情事，
    乙○○竟疏未注意貿然駕車占用來車道搶先左轉行駛，未讓直行車先行，以致直
    行由丙○所騎之機車閃避不及，前車頭擦撞乙○○所駕駛之前開營業小客車右後
    車尾倒地，受有右手肘、右大腿、右膝、右腳及左手指多處擦傷之傷害。乙○○
    駕車搶先左轉林森北路肇事後，雖在距離該交岔路口西南角（林森北路西側）十
    餘公尺之路邊停車探頭查看，已知肇事，機車騎士丙○已受傷，未下車採取救護
    或其他必要措施並向警察機關報告，隨即駕車逃逸。
二、案經丙○訴請臺北市政府警察局中山分局報請臺灣臺北地方法院檢察署檢察官偵
    查起訴。
    理  由
一、訊據上訴人即被告乙○○承認駕駛車牌Ｂ六－三三三號營業小客車於前揭時、地
    與被害人丙○所騎之ＤＴＱ－九五六號機車發生擦撞一節，惟否認有業務過失傷
    害、駕車肇事逃逸之犯行，並辯稱：係對方蓄意製造假車禍，告訴人在原審承認
    煞車不及撞到伊之計程車，伊有停車下來看，未看到對方，否則要她賠。伊自長
    春路左轉林森北路右轉晶華酒店巷子，車身已過三分之二，她故意以機車撞伊車
    子右後保險桿。伊左轉林森北路時有打方向燈云云。
二、經查右揭事實，迭據被害人丙○指訴綦詳，並有道路交通事故調查報告表、交通
    事故談話紀錄表、交通事故補充資料表、車損相片十張在卷可稽。被害人丙○受
    有右手肘、右大腿、右膝、右腳及左手指多處擦傷之傷害，亦有馬偕紀念醫院診
    斷證明書一紙在卷（偵查卷第十三頁）可按。目擊證人方勝田（原名方正洋）於
    原審九十年五月二日調查時結證稱：其於事故發生當時，正徒步欲自該交岔路口
    東北角，沿林森北路（東側）行人穿越道穿越長春路，親眼目睹該輛車牌Ｂ六－
    三三三號營業小客車自長春路（北側）由東往南，於長春路號誌變為黃燈後，加
    速搶先左轉林森北路，擦撞車牌ＤＴＱ－九五六號輕型機車倒地後，雖曾在該交
    岔路口西南角之林森北路邊停車回頭看，但未下車即駕車離去等情，核與被害人
    丙○指訴情節大致相符。證人方勝田證述「計程車左後車尾擦撞機車尾部倒地」
    一節，雖與被害人丙○之指訴及卷附「交通事故補充資料表」所載機車損壞部位
    「前車頭破裂、右側車身刮地痕」不符，惟因其於原審作證時距離本件交通事故
    發生（八十九年六月九日）已近十一個月，且其係由事件發生當時之行進方向觀
    之，就車輛擦撞部位之記憶或許有誤，但並不影響被告駕車擦撞被害人所騎機車
    ，致人車倒地受傷之事實認定。
三、按汽車行駛至交岔路口左轉彎時，應距交岔路口三十公尺前，顯示方向燈或手勢
    ，行至交岔路口中心處左轉，並不得占用來車道搶先左轉；又轉彎車應讓直行車
    先行，道路交通安全規則第一百零二條第一項第四款、第六款前段分別定有明文
    。被告係領有職業小客車駕駛執照之駕駛人，據其供明，就上開規定均應知之甚
    稔。依卷附「道路交通事故調查報告表」（附偵查卷第十九頁）之記載，本件事
    故發生當時雖係夜間，但有照明、天候晴、路面乾燥無缺陷、視距良好，無障礙
    物且燈光號誌動作正常等情形觀之，並無被告不能注意之情事，竟疏未注意以致
    肇事，其就本件交通事故之發生，顯有過失。被告辯稱伊左轉車身已過三分之二
    ，被害人故意以機車撞伊車子右後保險桿云云。惟依被害人機車係前車頭破裂、
    右側車身刮地痕（有車損照片可稽），並參酌目擊證人方勝田於原審之證詞，以
    被害人所述係被告搶先左轉為可採，被告所辯被害人蓄意製造假車禍，其左轉計
    程車車身已過三分之二，與事實不符，顯非可採。被告駕車過失行為與被害人丙
    ○所受前揭傷害間，具有相當因果關係。被告業務過失傷害犯行洵堪認定。
四、被告駕車過失行為致被害人受傷，其於肇事後，雖在距離該交岔路口西南角（林
    森北路西側）十餘公尺之路邊停車探頭查看，據被告於原審供明，目擊證人方勝
    田於原審雖亦稱被告有停車探頭查看。惟按刑法第一百八十五條之四之駕車肇事
    逃逸罪立法意旨，係為維護交通安全，加強救護，減少被害人之死傷，促使駕駛
    人於肇事後，能對被害人即時救護，特增設本條處罰規定。足見該條規定係在處
    罰肇事後，未於現場即時救護被害人而逃逸之遺棄行為。經查被告已知肇事，且
    機車人車倒地，依機車損壞相當嚴重（見偵查卷第八至十二頁照片），二車擊撞
    力量甚大，機車騎士丙○因之受傷，被告竟未下車採取救護措施，反而駕駛動力
    交通工具（車牌Ｂ六－三三三號營業小客車）逃逸。被告及其輔佐人以證人方勝
    田證述被告有停車查看等語，並辯以被告因往對街（該交岔路口東南角）「苦茶
    之家」方向看，未見有何異狀，也不見該輛機車駕駛人，檢視所駕駛營業小客車
    亦僅有右後側保險桿有小擦傷，遂認為是小事件而未向警方備案即駕車離去云云
    。惟被告停車查看後，已知肇事，機車騎士丙○並已受傷，被告竟未下車採取救
    護措施，反而駕車逃逸，其有駕車肇事逃逸犯行甚為灼明。所辯係推諉刑責之詞
    ，不足採信，被告駕車肇事逃逸之犯行，亦堪認定。
五、被告係以駕駛營業小客車（計程車）為業，據其供明。核被告所為，係犯刑法第
    二百八十四條第二項前段之業務過失傷害罪及同法第一百八十五條之四駕駛動力
    交通工具肇事致人受傷而逃逸罪。其所犯前揭二罪間犯意各別，構成要件不同，
    應予分別論罪併合處罰。
六、原審對被告予以論罪科刑，固非無見。惟查（一）原審既認定被告係轉彎車應讓
    直行車先行，復於事實欄記載被告應「注意車前狀況及兩車併行之間隔，並隨時
    採取必要之安全措施」，尚非允洽。（二）原判決認定被告「駕車搶先左轉林森
    北路肇事後，雖在距離該交岔路口西南角（林森北路西側）十餘公尺之路邊停車
    探頭查看，但未下車採取救護或其他必要措施並向警察機關報告，隨即駕車逃逸
    」；然未認定被告已知肇事，機車騎士丙○已受傷之事實，對於「致人受傷而逃
    逸」之構成要件未明確記載，尚有未洽。（三）被告於九十年七月十七日業與被
    害人達成民事和解，被害人並請法院對被告從輕量刑，有被害人提出之和解書影
    本一紙附卷可稽，原審以「被告乙○○迄未與被害人丙○達成民事上和解賠償損
    害，量刑理應從重」為量刑之依據，亦有未合。被告上訴意旨否認犯罪，雖無理
    由。惟原判決既有前揭可議之處，即無可維持，應由本院將原判決予以撤銷改判
    。爰審酌被告以駕駛計程車為業，違反道路交通安全規則在交岔路口搶先左轉，
    其過失程度，被害人受傷情形，肇事致人受傷未停車救護而逃逸，及被告業與被
    害人達成民事上和解賠償損害，被害人表示不予追究等一切情狀，就其所犯二罪
    分別量處如主文第二項所示之刑並定其應執行之刑。被告前未曾受有期徒刑以上
    刑之宣告，有本院被告全國前案紀錄表在卷可稽。其於上訴本院後，已與被害人
    和解，賠償被害人之損害，被害人於本院九十年七月二十五日調查時陳明不予追
    究，輔佐人即被告之父甲○○陳稱：被告受打擊，精神有問題，自住之房門被他
    損壞，他不願就醫等詞。未經醫師診斷，雖不能認被告於行為時已達精神耗弱或
    心神喪失之情況，惟依被告於開庭時之陳述，其對事物之理解能力、思考模式異
    於常人。其經此教訓亦當知所警惕，信無再犯之虞，本院認對其所宣告之刑以暫
    不執行為適當，爰諭知緩刑二年，以啟自新。
據上論斷，應依刑事訴訟法第三百六十九條第一項前段、第三百六十四條、第二百九
十九條第一項前段，刑法第一百八十五條之四、第二百八十四條第二項前段、第五十
一條第五款、第七十四條第一款，罰金罰鍰提高標準條例第一條前段，判決如主文。
本案經檢察官林炳雄到庭執行職務。
中      華      民      國      九十      年      八      月    十四    日
                              臺灣高等法院刑事第三庭
                                  審判長法  官  張  連  財
                                        法  官  張  傳  栗
                                        法  官  李  英  勇
右正本證明與原本無異。
如不服本判決關於駕車肇事逃逸部分，應於收受送達後十日內向本院提出上訴書狀，
其未敘述上訴之理由者並得於提起上訴後十日內向本院補提理由書（均須按他造當事
人之人數附繕本）。
                                        書記官  倪  淑  芳
中      華      民      國      九十      年      八      月    十五    日
附錄本案論罪科刑法條全文：
刑法第二百八十四條：
因過失傷害人者，處六月以下有期徒刑，拘役或五百元以下罰金。致重傷者，處一年
以下有期徒刑，拘役或五百元以下罰金。
從事業務之人，因業務上之過失傷害人者，處一年以下有期徒刑、拘役或一千元以下
罰金。致重傷者，處三年以下有期徒刑，拘役或二千元以下罰金。
刑法第一百八十五條之四：
駕駛動力交通工具肇事，致人死傷而逃逸者，處六月以上五年以下有期徒刑。


司法院資訊處製作；財團法人民間司法改革基金會備份。
